【裁判字號】    89,上訴,1738
【裁判日期】    891023
【裁判案由】    偽造文書等
【裁判全文】
臺灣高等法院高雄分院刑事判決          八十九年度上訴字第一七三八號
    上  訴  人
    即自訴人    乙○○
    被      告  甲○○
右上訴人因自訴被告偽造文書等案件，不服臺灣高雄地方法院八十九年度自字第二一
六號中華民國八十九年十月二十三日第一審判決，提起上訴，本院判決如左：
      主      文
上訴駁回。
      理      由
一、本案經本院審理結果，認原審以不能證明被告甲○○犯罪，諭知無罪判決，核無
    不合，應予維持，並引用原審判決書所記載之理由。
二、上訴人即自訴人乙○○上訴意旨雖又指稱：被告於民國（下同）八十八年十月間
    ，並未向自訴人表示自訴人有抽到互助會款之事，自訴人在該月份並無抽到他會
    之會款，自不可能告知被告找他人承受，果如自訴人知悉該月份會款由蕭耀珠頂
    讓，自訴人必會要蕭耀珠出具字據，且蕭耀珠在八十八年十月份已是死會，被告
    所供由蕭耀珠承受，顯有未合等語。
三、惟查，被告於八十八年十月間，曾將自訴人抽籤得標之事，告知自訴人，並向會
    員鄭淑華、鍾秀霞、鍾秀足等人陳明等情，為被告所供明，並據證人鄭淑華、鍾
    秀霞及鍾秀足於原審證述無訛。且被告於其互助會止會後，曾於八十九年四月十
    日召開債權人會議，會議中，自訴人曾向被告提及其會款如何處理，被告答以當
    時有告知自訴人得標之事，自訴人不願標，伊乃找蕭耀珠承受等情，而自訴人當
    場對其得標之事，並未爭執，此有會議錄音帶及錄音譯文附卷可稽，原審亦當庭
    勘驗播放屬實。被告果如未將自訴人抽籤得標之事告知自訴人，應無在債權人會
    議時表明之理。是被告所辯，曾將情告知自訴人，自訴人表示不願得標，而找蕭
    耀珠承受之說，應堪採信。被告於自訴人表示不願得標時，而找蕭耀珠承受，自
    不能謂被告冒標自訴人之會款。依被告提出之互助會標會紀錄所載，蕭耀珠於八
    十八年十月份，已非活會，惟蕭耀珠係以其夫陳加祥另一組之互助會頂讓，為被
    告所供明（被告共邀四組互助會），被告就非同一組之互助會，以之頂讓自訴人
    抽到之會款，固非妥適，但尚難認被告有不法所有之意圖。至事後陳加祥參加之
    互助會，於八十九年一月份得標，為被告所是認，據被告指稱陳加祥得標後，因
    其夫妻欠伊會款，故未交付會款與陳加祥等語。陳加祥、蕭耀珠因避債在外，經
    傳喚無，但就被告向臺灣高雄地方法院檢察署告訴陳加祥、蕭耀珠詐取會款三
    百六十餘萬元（有告訴狀影本在卷足稽）觀之，被告所辯自訴人之會款由蕭耀珠
    承受，而被蕭耀珠倒會等情，應非虛妄。蕭耀珠以陳加祥參加之互助會，頂讓自
    訴人抽到之會款，事後陳加祥得標，因被告未將會款交與蕭耀珠，則自訴人是否
    得向被告請求給付該會款，顯屬民事之債務糾葛，尚難令被告負詐欺罪責。此外
    ，又查無確切證據，可認定被告詐欺或偽造文書犯行。上訴意旨執前詞指摘原判
    決不當，為無理由，應予駁回。
據上論斷，應依刑事訴訟法第三百六十八條、第三百七十三條，判決如主文。
中    華    民    國      九十      年       三       月      三十      日
                              臺灣高等法院高雄分院刑事第五庭
                                  審判長法官  吳水木
                                        法官  陳朱貴
                                        法官  洪慶鐘
右正本證明與原本無異。
如不服本判決，應於判決送達後十日內向本院提出上訴狀，其未述理由者並應於提
出上訴狀後十日內向本院補提理由書（應附繕本)。
                                      書記官  陳金卿
中    華    民    國      九十      年       四       月       三       日
                                                                        Ｋ
附件：
臺灣高雄地方法院刑事判決                          八十九年度自字第二一六號
    自  訴  人  乙○○  住高雄市○○區○○路一四二號
    自訴代理人  邱南英律師
    被      告  甲○○  女四十一歲（民國○○○年○月○○○日生）
                        住高雄市鼓山區○○○路一六一巷五十弄九號
                        身分證統一編號：Ｚ000000000號
右列被告因詐欺案件，經自訴人提起自訴，本院判決如左：
    主  文
甲○○無罪。
    理  由
一、自訴意旨詳如附件之自訴狀。
二、按犯罪事實應依證據認定之，無證據不得推定其犯罪事實，刑事訴訟法第一百五
    十四條定有明文。又按自訴人之指訴如同告訴人之告訴，係以使被告受刑事訴追
    為目的，是其陳述是否與事實相符，仍應調查其他證據以資審認，最高法院五十
    二年台上字第一三００號刑事判例著有明文。
三、本件自訴人指訴被告甲○○涉犯詐欺、行使偽造私文書犯行，固據提出被告召募
    之互助會會單一紙為證。訊據被告堅決否認有何詐欺、行使偽造私文書行為，辯
    稱：自訴人參加其新台幣（下同）二萬元之互助會，該會係外標制，自八十八年
    四月起即因無人有意願出標，每月均係以抽籤定其得標人，標金即為底標二千元
    ，八十八年十月間自訴人亦因抽籤得標，伊有告知自訴人得標之事，但自訴人要
    伊問其他活會會員有無人願意承受，彼時伊另一會之會員蕭耀珠表示願承受，即
    由蕭耀珠負責每月之標息二千元，自訴人續繳活會款二萬元，迄八十九年五月止
    會時由蕭耀珠將全部會款拿出來給自訴人，伊未告訴自訴人是蕭耀珠承受，後來
    因蕭耀珠倒會，連累到伊，迄八十九年四月該會不得已乃止會，伊並無詐欺及冒
    標之偽造文書情事等語。是本件之爭執點乃在自訴人究有否於八十八年十月份抽
    籤得標，及被告究有無將自訴人得標之事告知自訴人？經查：
（一）證人即系爭合會之會員鄭淑華、鍾秀霞、鍾秀足等均於本院審理時證稱：被告
      曾告訴過伊等，自訴人曾抽籤得標之事等語（見本院八十九年七月三日、八月
      三十一日審判筆錄），參以本件互助會會員大多為國立海洋技術學院之同事，
      彼此間均相知相識，苟自訴人確未曾抽籤得標，而係被告冒標，衡情被告應會
      有所隱瞞，否則其告知部分會員自訴人得標一事，經口耳相傳，即有可能自曝
      其冒標詐欺之事。至其餘會員即證人富容證稱：被告未曾告訴過伊自訴人已得
      標之事，亦未每月均通知何人得標等語；證人凌靜濤證稱：因其八十八年十月
      、十一月人在國外，被告未告知自訴人已得標之事等語；證人陳秋妏亦證稱：
      印象中被告未告訴過伊自訴人已得標之事等情（均見八十九年八月三十一日審
      判筆錄），此或因被告未一一告知所有會員，且證人亦未主動查詢所致，此於
      一般民間合會乃屬常情，尚難據此等證人之證言即謂被告有自訴人所指之冒標
      情事。再衡諸系爭合會，僅自訴人一人言及被冒標之事，其餘會員皆無此種情
      形，苟被告自八十八年十月起即已週轉不靈，而須以冒標詐欺會款來因應，衡
      情其迄八十九年四月止會期間，焉有僅冒標自訴人一會之理？
（二）被告於系爭合會宣告止會後，曾於八十九年四月十日召開債權人會議，會議中
      自訴人曾向被告提及其會款如何處理一事，被告則答以當時有告知自訴人得標
      ，自訴人不願標，其乃找他人承受等詞，自訴人對曾告知得標一事，於當時並
      未爭執，僅關切善後處理問題，有會議錄音帶一捲附卷可憑，本院並當庭播放
      確認無訛。苟被告未曾通知自訴人得標一事，自訴人理應於債權人會議中對此
      重要問題有所爭執，其卻未對此表示反對，顯違常情。
（三）又本院復查無其他證據足認被告有冒標自訴人合會之情事，自難僅憑自訴人片
      面指訴即認被告有上開冒標之行為。再者，本件系爭合會自八十六年十一月起
      會迄八十九年四月止會，僅餘二會，系爭合會即已終結，且其止會之原因係受
      會員蕭耀珠之累，被告亦訴請偵辦蕭耀珠詐欺罪嫌等情，已據被告供明，並有
      系爭會單及刑事告訴狀附卷可佐，足認被告係因受會員連累而致不能依約終結
      系爭合會，而非於召募合會之始即有詐欺之犯意甚明，亦難認被告有何詐欺行
      為。
  綜上，被告此部分犯罪即屬不能證明，應諭知無罪之判決。至被告於告知自訴人得
  標，自訴人表明其不願標，可否由其他會員承受，詎被告竟未經自訴人同意，違背
  其為自訴人處理合會事務之義務，擅自將自訴人之得標權利轉讓予案外人蕭耀珠，
  致生損害於自訴人，是否另涉犯背信罪嫌，應於本案確定後另行移送台灣高雄地方
  法院檢察署檢察官偵辦，亦附此敘明。
據上論斷，應依刑事訴訟法第三百零一條第一項前段，判決如主文。
中    華    民    國    八十九    年      十      月        二十三      日
                                  臺灣高雄地方法院刑事第六庭
                                      法  官    趙家光
右正本證明與原本無異。
如不服本判決，應於判決送達後十日內，向本院提出上訴狀。
                                      書記官    董明惠
中    華    民    國    八十九    年      十      月        二十三    日


司法院資訊處製作；財團法人民間司法改革基金會備份。
